臺灣高等法院民事裁定　　　　　　　　　96年度抗字第2091號
　　抗告人　甲○○
上列抗告人因與相對人乙○○間聲請清償借款強制執行事件，對
於中華民國九十六年十二月三日臺灣臺北地方法院九十六年度執
字第八七五八四號裁定提起抗告，本院裁定如下：
    主  文
原裁定廢棄。
    理  由
一、按強制執行由應執行之標的物所在地或應為執行行為地之法
    院管轄。應執行之標的物所在地或應為執行行為地不明者，
    由債務人之住、居所、公務所、事務所、營業所所在地之法
    院管轄，強制執行法第七條第一、二項定有明文，而法院對
    於執行事件有無管轄權，應依職權調查之。次按債權人聲請
    強制執行，應以書狀表明左列各款事項，提出於執行法院為
    之：一當事人及法定代理人。二請求實現之權利。書狀內宜
    記載執行之標的物、應為之執行行為或本法所定其他事項，
    同法第五條第一、二項亦定有明文。又執行法院對於強制執
    行事件，認有調查之必要時，得命債權人查報，或依職權調
    查之。執行法院得向稅捐及其他有關機關、團體或知悉債務
    人財產之人調查債務人財產狀況，受調查者不得拒絕。但受
    調查者為個人時，如有正當理由，不在此限，此觀強制執行
    法第十九條規定即明。
二、本件抗告人聲明及抗告意旨略以：抗告人持台灣桃園地方法
    院於民國九十六年六月二十六日所核發之桃院木執九十六年
    執四字第二七五七一號債權憑證為執行名義，向原法院聲請
    對相對人所有之工資及存款實施強制執行，並聲請原法院向
    行政院勞工委員會勞工保險局（下稱勞保局）及台灣郵政股
    份有限公司（聲請狀誤繕為中華郵政股份有限公司，下稱台
    灣郵政公司）分別函查相對人之工資及存款情況，應執行標
    的物所在地均在原法院轄區，原法院有管轄權，原裁定將本
    件強制執行移送於台灣桃園地方法院，自非允當，應予廢棄
    等語。
三、經查，抗告人於九十六年十一月二十八日提出之民事聲請強
    制執行狀，關於執行標的物記載：「債務人（即相對人）之
    工資及存款等（台北市○○○路○段四號勞工保險局及向台
    北市○○○路○段五五號台灣郵政股份有限公司分別函查」
    等語，雖未具體明確記載應執行之標的物，但依強制執行法
    第五條第二項規定，尚難謂與強制執行聲請書狀之程式有所
    違背，雖應執行之標的物所在地是否在原法院之轄區，尚屬
    不明確，然依其狀載內容亦有聲請原法院代查相對人財產之
    旨，依前開說明，原法院得命抗告人補行查報，或依職權向
    有關機關、團體調查相對人財產狀況，此執行標的物之調查
    ，亦係關於管轄權有無之調查，原法院依法應先代為調查，
    俟代查之財產結果，始能決定原法院有無管轄權。否則原法
    院以裁定移送他法院，他法院調查結果，發現執行標的物均
    不在其管轄區域，反需再以囑託執行方式囑託執行標的物所
    在地之其他法院更為執行，將導致執行程序之拖延，顯非立
    法本意（司法院九十四年第四期民事業務研究會－強制執行
    專題第四則參照）。是則本件抗告人具狀聲請原法院向勞保
    局及台灣郵政公司函查相對人之財產狀況，原法院未命抗告
    人補行查報相對人之財產狀況，亦未依職權向勞保局及台灣
    郵政公司函查相對人之財產狀況，即遽認本件有「應執行之
    標的物所在地不明」之情形，而以裁定移送於相對人住所地
    之台灣桃園地方法院，自嫌率斷，於法未合。從而抗告意旨
    指摘原裁定不當，求予廢棄，為有理由，爰將原裁定廢棄，
    發回原法院更為適法之處理。
四、據上論結，本件抗告為有理由，爰裁定如主文。
中　　華　　民　　國　　96　　年　　12　　月　　28　　日
                    民事第十庭
                        審判長法　官  黃豐澤
　　　　　　　　　　  　　　　法　官  蕭艿菁
　　　　　　　　　　　  　　　法　官  林麗玲
正本係照原本作成
不得再抗告。
中　　華　　民　　國　　97　　年　　1 　　月　　2 　　日
                              書記官  陶美玲
